臺灣新竹地方法院刑事判決　　　　　　　　　　　　　　　九十年度訴字第六二號
　　公　訴　人　臺灣新竹地方法院檢察署檢察官
　　被　　　告　乙○○
　　選任辯護人　路春鴻
　　　　　　　　陳詩文
右列被告因違反毒品危害防制條例案件，經檢察官提起公訴（八十九年度偵字第三一
五三號），本院判決如左：
    主      文
乙○○無罪。
    理      由
一、公訴意旨略以：被告乙○○基於意圖營利之概括犯意，自民國八十八年十一月間
    起至八十九年六月三日止間，多次以毛重十八公克約新臺幣（下同）六千元之代
    價，向丙○○（業經臺灣桃園地方法院檢察署檢察官為不起訴處分）販入第二級
    毒品安非他命，嗣再以自己之行動電話作為聯絡工具，連續在新竹縣湖口鄉工業
    區附近、新竹市南寮漁港附近等地，以每公克一千元之代價販賣予不特定人施用
    圖利至少三十次。迨於八十九年六月三日晚上，乙○○偕同不知情之戊○○，在
    新竹縣新埔鎮下寮里八之二號「千福汽車賓館」前等候欲前去向乙○○購買安非
    他命之不詳姓名年籍之買主時為警查獲，當場並扣得乙○○丟棄在地上屬其所有
    用於販賣之第二級毒品安非他命（淨重八˙七二公克，包裝重一˙八九公克；含
    包裝塑膠袋共重十˙六一公克）、分裝袋四十個、電子秤一臺、玻璃球吸食器一
    個及內載有販賣安非他命紀錄之記事本一本等物。因認被告涉有毒品危害防制條
    例第四條第二項之販賣第二級毒品罪嫌云云。
二、按犯罪事實應依證據認定之，無證據不得推定其犯罪事實；又不能證明被告犯罪
    者，應諭知無罪之判決；刑事訴訟法第一百五十四條、第三百零一條第一項分別
    定有明文。又犯罪事實之認定，應憑真實之證據，倘證據是否真實尚欠明確，自
    難以擬制推測之方法，為其判斷之基礎；而認定犯罪事實之證據係指足以認定被
    告確有犯罪行為之積極證據而言，該項證據自須適合於被告犯罪事實之認定，始
    得採為斷罪資料，最高法院五十三年著有臺上字第六五六號、二十九年上字第三
    一０五號判例。且刑事訴訟上證明之資料，無論其為直接或間接證據，均須達於
    通常一般之人均不致有所懷疑，而得確信其為真實之程度，始得據為有罪之認定
    ，若其關於被告是否犯罪之證明未能達此程度，而有合理懷疑之存在，致使無從
    形成有罪之確信，根據「罪證有疑，利於被告」之證據法則，即不得遽為不利被
    告之認定，亦有最高法院七十六年度臺上字第四九八六號判例可稽。復按被告之
    自白，不得作為有罪判決之唯一證據，仍應調查其他必要之證據，以查其是否與
    事實相符。刑事訴訟法第一百五十六條第二項定有明文。而刑事訴訟法第一百五
    十六條第二項規定，被告雖經自白，仍應調查其他必要之證據，以查其是否與事
    實相符，立法目的乃欲以補強證據擔保自白之真實性；亦即以補強證據之存在，
    藉之限制自白在證據上之價值。所謂補強證據，則指除該自白本身外，其他足資
    以證明自白之犯罪事實卻具有相當程度真實性之證據而言。雖其所補強者，非以
    事實之全部為必要，但亦須因補強證據與自白之相互利用，而足使犯罪事實獲得
    確信者，始足當之。（最高法院七十四年臺覆字第十號判例可資參照）。
三、公訴人認被告涉有前揭販賣第二級毒品罪嫌，無非係以（一）八十九年六月十四
    日新竹縣警察局新埔分局借提被告製作偵訊筆錄及當日解還在檢察官訊問時之自
    白；（二）送驗結晶體係第二級毒品安非他命（淨重八˙七二公克，包裝重一˙
    八九公克；含包裝塑膠袋共重十˙六一公克），有法務部調查局檢驗通知書在卷
    足憑；（三）分裝袋四十個、電子秤一臺、玻璃球吸食器一個及內載有販賣安非
    他命紀錄之記事本一本等物扣案可憑為其主要論據。
四、訊據被告堅詞否認有何公訴人所指前揭販賣第二級毒品安非他命犯嫌，辯稱：伊
    係幫丙○○脫罪，伊是陳俊雄、丙○○的小弟。因為丙○○被捕是伊提供線索給
    警方的，丙○○要伊頂罪，扣案證物除記事本上貨物進出紀錄表係陳俊雄要其所
    記載外，餘均非其所有之物，係陳俊雄留下，是陳俊雄要伊與戊○○留下來等他
    等語。雖扣案之結晶體係第二級毒品安非他命（淨重八˙七二公克，包裝重一˙
    八九公克；含包裝塑膠袋共重十˙六一公克），有法務部調查局檢驗通知書八十
    九年七月二十五日檢驗通知書一紙附於偵查卷第七十七頁可資參照，是扣案物確
    為管制之毒品無誤，惟查：
（一）被告乙○○於警方第一次訊問時供述：「伊係跟在丙○○身旁之小弟，且伊目
      前有食道灼傷之慢性重大疾病，無法長時間入獄執行，所以丙○○曾對伊說過
      ，如果出事的話，希望伊能擔下。」、「：：警方查獲鑰匙包內之安非他命係
      朋友陳俊雄寄放，而在地上的記事簿和裝有安非他命的皮夾，原是放在陳俊雄
      向另一名朋友丙○○所借來的車子上，為何最後會被丟在地上，伊不曉得。：
      ：伊沒有販賣安非他命。」等語明白（見八十九年六月三日訊問筆錄），嗣於
      新竹縣警察局新埔分局借提時（係八十九年六月十四日及同日檢察官複訊筆錄
      ，即明確自承販毒之種種詳細經過（包括地點、時間、價錢）。惟被告甫於逮
      捕後之警訊、及分別在檢察官及本院第一次訊問時亦均否認販賣第二級毒品安
      非他命及查扣之物品為其所有。被告乙○○復供陳：「那時伊想幫丙○○脫罪
      ，：：因為丙○○被捕是伊提供線索給警方的。一起被查獲時丙○○被移送到
      臺灣桃園地方法院檢察署。」，而丙○○、甲○○、李英峰、莫惠庭等人確因
      被告乙○○之供詞而遭逮捕（移送臺灣桃園地方法院檢察署，以八十九年度偵
      字第八三四三、八四五五號違反毒品危害防制條例案件偵查，嗣經檢察官為不
      起訴處分）。且證人甲○○於本院訊問時證述：「八十九年六月三日快天亮時
      ，在新埔分局時就看到乙○○銬在那裡，後來伊銬在乙○○左手邊，丙○○銬
      在伊右手邊，乙○○先向伊說對不起，他不知道伊也在那裡，丙○○和乙○○
      討論說乙○○租屋處查扣之物品應由誰擔下，乙○○覺得對伊過意不去，就擔
      下來的，丙○○說房屋是乙○○租的，所以要擔下所有包括槍砲及販賣安非他
      命、海洛因之罪行：：。」等語綦詳，對於被告所供稱恐遭報復，始於八十九
      年六月十四日第一次警方借提時自白犯行等情，並非不可採，實應調查其他必
      要之證據，以查明其前後不一之自白是否與事實相符。
（二）證人丁○○即新竹縣警察局新埔分局查獲並製作被告乙○○筆錄之偵查員，在
      本院八十九年十月九日訊問時證稱：「（問：有無看到被告將安非他命丟在地
      上？）答：沒有。」、「（問：有無任何證人指證他（指被告）販賣安非他命
      ？）答：沒有。只扣到電子秤和帳冊」、「（問：扣案之記事本為何沒有馬上
      送檢方，是事後才送？）答：當時本案發生時，有一個包包，包包中有電子秤
      、吸食器、安非他命、記事本、當時伊並沒有移送記事本，是後來有同事看到
      記事本，才說要移送。」、於八十九年十一月二十七日訊問時再證稱：「（問
      ：扣案之物品在何處查獲？）答：在賓館的大門前面道路上查獲的。」等語在
      卷，足見本件查獲之警員未看見扣案之毒品係由何人所丟棄於地上；復據證人
      戊○○（於八十九年六月三日和被告乙○○同時為警查獲）在警訊時證述：「
      扣案之物品聽乙○○說是朋友的。」；在偵查中證稱：「查扣之電子秤係放在
      綠色包包內。」；於本院八十九年十一月二十七日訊問時則證稱：「「（問：
      被告乙○○當時有無穿有口袋的衣服？）答：沒有。」、「偵查時伊是說：『
      扣案的安非他命、電子秤是被告乙○○朋友的』」；且被告於本院八十九年九
      月二十六日訊問時亦供稱：「（問：本案扣案之安非他命是不是你的？）答：
      不是，是陳俊雄的。」、「問：（提示記事簿），有何意見？答：這是伊向別
      人購買安非他命的紀錄。」、「（問：為何會寫賺多少錢？）答：有這樣寫是
      幫陳俊雄紀錄。」，據上證人等之證言，尚無證據足以證明扣案毒品係被告乙○○所有之物。
（三）又證人丙○○於本院九十年六月二十七日本院訊問時證述：「（問：是否認識
      被告乙○○？有無販賣安非他命給被告？）答：認識，伊沒有販賣安非他命，
      伊是透過朋友介紹認識乙○○的，不知道被告的安非他命何處來，綽號叫『阿
      標』或『標哥』：：」、「（問：八十九年六月三日是否有在新埔分局製作筆
      錄？）答：有，伊是在楊梅鎮被逮捕的，被帶回新埔分局時有看到乙○○在做
      筆錄，：：。」、「（八十九年六月三日）陳俊雄凌晨一點左右有打電話給伊
      （按八十九年六月三日凌晨零時三十分許，被告乙○○在新竹縣新埔鎮下寮里
      八之二號千里福汽車賓館前）被查獲；八十九年六月三日凌晨四時，丙○○、
      甲○○、李英峰、莫惠庭在桃園縣楊梅鎮○○里○○○路八００巷一二四號被
      查獲），陳俊雄是伊以前朋友的小弟，被查獲時移送到新埔分局二個二個銬在
      一起：：，乙○○有無在販賣安非他命伊不知道。」、「（問：有無以十八公
      克六千元的代價將安非他命賣給乙○○？）答：沒有。」等情綦詳，堪認被告
      要無以每六千元之代價購入毛重十八公克之安非他命之情。
（四）綜上，本案所查扣之第二級毒品安非他命數量僅淨重八˙七二公克，包裝重一
      ˙八九公克，含包裝塑膠袋共重十˙六一公克，又扣案之記事本上既詳載聯絡
      電話，警員卻未曾查證過（見證人丁○○本院八十九年十月九日訊問筆錄），
      既未見任何證人指證被告有販賣安非他命之犯行，況當時查扣之警員丁○○亦
      未見被告將安非他命等扣案物品丟棄於地上，上開證物則在賓館的大門前面道
      路上查獲，而公訴人所指安非他命係被告自丙○○處購得再售得利之情，亦據
      證人丙○○否認在卷，且被告堅稱係丙○○或陳俊雄之小弟，業據證人甲○○
      證述屬實，參以被告乙○○為警查獲時係未滿二十歲，而陳俊雄在被告乙○○
      被查獲之短時間內即與丙○○通過電話等情以觀，被告所辯因供出毒品之來源
      ，要擔下罪，恐遭報復之說，亦非全然無據。揆諸前揭法條規定及最高法院判
      例意旨，是難僅憑被告有瑕疵之自白及無法與自白之相互利用之補強證據，逕
      認被告涉犯連續販賣安非他命之犯行。本件既無積極證據證明扣案之毒品係被
      告所有等情，業如前述，此外，本院復查無其他積極確切之證據足資證明被告
      之犯罪，其犯罪嫌疑不足，自應為無罪判決之諭知。
據上論斷，應依刑事訴訟法第三百零一條第一項前段，判決如主文。
本案經檢察官吳金棟到庭執行職務。
中      華      民      國    九十一    年      三      月     十八     日
                                 臺灣新竹地方法院刑事第一庭
                                     法  官  林  秋  宜
右正本證明與原本無異。
如不服本判決，應於判決送達後十日內向本院提出上訴狀（應附繕本），上訴於臺灣
高等法院。
                                    書記官   張  雲  娥
中      華      民      國    九十一    年      三      月     十八     日
